---
output:
  pdf_document: default
  html_notebook: default
  html_document: default
---

# Zweite Hausarbeit in Statistik für Wirtschaftsinformatiker
## HTW Berlin, Sommersemester 2017

**Name, Matrikelnummer:** Jenny Rothe, 544179  
**Name, Matrikelnummer:** Laura Laugwitz, 544049


## Formalitäten

Bitte bearbeiten Sie diese Hausarbeit in Zweiergruppen, in denen beide Studierende bei Herrn Spott oder beide bei Herrn Heimann eingeschrieben sind. Gruppen von drei oder mehr Studierenden sind nicht zugelassen. Setzen Sie bitte Ihre beiden Namen und Matrikelnummern oben ein.


Öffnen Sie das Dokument `titanic.Rmd` in RStudio, lösen Sie alle Aufgaben mit R und **fügen Sie alle Antworten zu diesem R-Markdown-Dokument hinzu, einschließlich des R-Codes**, wie Sie es bereits bei den Übungsblättern getan haben. Zusätzliche handgeschriebene Lösungen oder Erklärungen sind nicht zugelassen ebensowenig wie Lösungen, die mit anderer Software wie z.B. Microsoft Excel erstellt wurden.

Mehr Informationen über R-Markdown-Dokumente finden Sie im Internet unter http://rmarkdown.rstudio.com/lesson-1.html. Sie können die Musterlösungen in RMarkdown zu unseren Übungsblättern als Beispiele heranziehen.

Wenn Sie mit der Bearbeitung fertig sind, erzeugen Sie bitte in RStudio mit dem Knopf **Knit PDF** ein PDF-Dokument oder wählen alternativ über das Dreieck neben **Knit PDF** die Option **Knit HTML**, um ein HTML-Dokument zu erzeugen. Für **Knit PDF** ist die Installation einer LaTeX-Distribution wie MikTeX für Windows (miktex.org) oder MacTeX für Mac OS X (www.tug.org/mactex/) erforderlich. **Knit HTML** funktioniert auch ohne LaTeX. **Drucken Sie das so erzeugte Dokument aus und geben Sie es in Papierform ab**.

## Abgabe

* **Elektronisch in Moodle bis spätestens Montag, 10.07.2017 um 16:00**
    * sowohl das RMarkdown-Quelldokument
    * als auch das daraus erzeugte PDF- oder HTML-Dokument  
* **UND in Papierform spätestens am 10.07. bzw. 11.07.** bei Herrn Heimann bzw. Herrn Spott in den Übungen oder der Vorlesung. Spätere Abgaben werden nicht berücksichtigt und führen automatisch zu einer Bewertung mit 0 Punkten. 

Die Ergebnisse aller Hausarbeiten werden zusammen mit 30% gewichtet, das Ergebnis der Klausur mit 70%. 

**Wichtig:** Sobald Sie eine Hausarbeit abgeben, hat damit Ihre Prüfungsleistung für das Sommersemester 2017 begonnen, die mit der Klausur abgeschlossen wird. Wenn Sie eine Hausarbeit abgeben, aber die Klausur nicht im Sommersemester 2017 mitschreiben, sind Sie automatisch durchgefallen und die Punkte der Hausarbeiten verfallen. Diese Regelung ist in der Prüfungsordnung festgelegt.

Viel Erfolg, 

Ihre Dozenten Martin Spott und Michael Heimann

Stand `r format(Sys.Date(), format='%d.%m.%Y')`

\newpage

## Aufgaben

Wie in der ersten Hausarbeit analysieren wir die Passagierdaten `titanic_data.csv` des Kreuzfahrtschiffes Titanic. Wir lesen die Daten ein und fügen die Spalte `Survived2` hinzu, die die Werte des Merkmals `Survived` anstatt 0/1 mit *no/yes* kodiert.

```{r}
# setzen Sie hier den richtigen Pfad für titanic_data.csv ein
titanic_data <- read.csv("titanic_data.csv")
titanic_data$Survived2 <- factor(titanic_data$Survived, 
                                 levels = c(0,1),
                                 labels = c("no", "yes"))
```


## Aufgabe 1 (15 Punkte)

Wir untersuchen, ob sich die Überlebenschancen weiblicher und männlicher Passagiere unterscheiden. 

a) Stellen Sie die Kontingenztabelle der absoluten Häufigkeiten von `Survived2` und `Sex` auf!

```{r}
h_surv_gender <- table(titanic_data$Survived2, titanic_data$Sex)
addmargins(h_surv_gender)
```


b) Stellen Sie die Kontingenztabelle der relativen Häufigkeiten von `Survived2` und `Sex` in Prozent auf!

```{r}
f_surv_gender <- prop.table(h_surv_gender)
round(addmargins(f_surv_gender)*100, digits = 2)
```


c) Berechnen Sie folgende bedingte relative Häufigkeiten in Prozent:
    i) f(Survived2 = yes | Sex = female)
    ii) f(Survived2 = yes | Sex = male)
    iii) f(Sex = female | Survived2 = yes)
    iv) f(Sex = male | Survived2 = yes)
    
    
```{r}

```

    
d) Welche der relativen Häufigkeiten in c) beschreiben die Überlebenschance von Frauen bzw. von Männern?

e) Generieren Sie einen Mosaikplot der Merkmale `Survived2` und `Sex`. Spalten Sie dabei erst nach `Sex` auf, dann nach `Survived2`. Beschriften Sie die Achsen und vergeben Sie einen sinnvollen Titel! 

f) Berechnen Sie den Phi-Koeffizienten von `Survived2` und `Sex`! Was misst dieser? Was sagt uns in diesem Fall der Wert von Phi?

g) Sind die Merkmale `Survived2` und `Sex` statistisch unabhängig voneinander? Begründen Sie Ihre Antwort!


## Aufgabe 2 (9 Punkte)

Wir untersuchen, ob die Überlebenschancen männlicher und weiblicher Passagiere in allen drei Passagierklassen `Pclass` in einem ähnlichen Verhältnis stehen. 

a) Generieren Sie Mosaikplots der Merkmale `Survived2` und `Sex` wie in Aufgabe 1e), jeweils einen für die Passagiere der Klasse 1, 2 und 3! Beschriften Sie die Achsen und vergeben Sie einen sinnvollen Titel!

b) Berechnen Sie den Phi-Koeffizienten von `Survived2` und `Sex` jeweils für Klasse 1, 2 und 3! 

c) Was bedeutet es, dass der Phi-Koeffizient für Klasse 1 größer ist als für die anderen beiden Klassen?

## Aufgabe 3 (12 Punkte)

Wir untersuchen die Überlebenschancen in verschiedenen Altergruppen. 

a) Gruppieren Sie `Age` wie in Aufgabe 3 der ersten Hausarbeit in die Intervalle [0,5), [5,10), [10, 15) usw! Beachten Sie wieder, zu welcher Gruppe die Grenzwerte der Intervalle gehören. Hinweis: Sehen Sie sich die Funktion `cut()` an, deren Syntax der von `hist()` ähnelt.

    Fügen Sie die Altersgruppe als Spalte `AgeGroup` dem Data-Frame `titanic_data` zu.  
    
    ```{r}
    # Gruppierung von Age
    bins <- c(0, 5, 10, 15, 20, 25, 30, 35, 40, 45, 50, 55, 60, 65, 70, 75, 80)
    age_group <- table(cut(titanic_data$Age, breaks = bins))

    # Anlegen und Befüllen der Spalte 'AgeGroup'
    library(TeachingDemos)
    titanic_data[, "AgeGroup"] <- 0
    for(i in 1:891){
      if(is.na(titanic_data[i, 6])){
        titanic_data[i, 14] <- NA
      }
      else if(0.0 %<% titanic_data[i, 6] %<=%5.0){
        titanic_data[i, 14] <- "(0,5]"
      }
      else if (5.0 %<% titanic_data[i, 6] %<=%10.0){
        titanic_data[i, 14] <- "(5,10]"
      }
      else if (10.0 %<% titanic_data[i, 6] %<=%15.0){
        titanic_data[i, 14] <- "(10,15]"
      }
      else if (15.0 %<% titanic_data[i, 6] %<=%20.0){
        titanic_data[i, 14] <- "(15,20]"
      }
      else if (20.0 %<% titanic_data[i, 6] %<=%25.0){
        titanic_data[i, 14] <- "(20,25]"
      }
      else if (25.0 %<% titanic_data[i, 6] %<=%30.0){
        titanic_data[i, 14] <- "(25,30]"
      }
      else if (30.0 %<% titanic_data[i, 6] %<=%35.0){
        titanic_data[i, 14] <- "(30,35]"
      }
      else if (35.0 %<% titanic_data[i, 6] %<=%40.0){
        titanic_data[i, 14] <- "(35,40]"
      }
      else if (40.0 %<% titanic_data[i, 6] %<=%45.0){
        titanic_data[i, 14] <- "(40,45]"
      }
      else if (45.0 %<% titanic_data[i, 6] %<=%50.0){
        titanic_data[i, 14] <- "(45,50]"
      }
      else if (50.0 %<% titanic_data[i, 6] %<=%55.0){
        titanic_data[i, 14] <- "(50,55]"
      }
      else if (55.0 %<% titanic_data[i, 6] %<=%60.0){
        titanic_data[i, 14] <- "(55,60]"
      }
      else if (60.0 %<% titanic_data[i, 6] %<=%65.0){
        titanic_data[i, 14] <- "(60,65]"
      }
      else if (65.0 %<% titanic_data[i, 6] %<=%70.0){
        titanic_data[i, 14] <- "(65,70]"
      }
      else if (70.0 %<% titanic_data[i, 6] %<=%75.0){
        titanic_data[i, 14] <- "(70,75]"
      }
      else if (75.0 %<% titanic_data[i, 6] %<=%80.0){
        titanic_data[i, 14] <- "(75,80]"
      }
    }
    ```

b) Berechnen Sie für jede Altersgruppe [0,5), [5,10) usw. die Überlebenschance (relative Häufigkeit zu überleben) in Prozent! 

```{r}
# Erstelle Kontingenztabelle / absolute Häufigkeiten
h_age_survival <- table(titanic_data$AgeGroup, titanic_data$Survived2)
addmargins(h_age_survival)

# Ermittle gemeinsame relative Häufigkeiten
f_age_survival <- prop.table(h_age_survival)
f_age_survival_margins <- addmargins(f_age_survival)
round(f_age_survival_margins*100, 2)

# Ermittle bedingte relative Häufigkeiten f($age_group | survived)
h_survivors <- matrix(h_age_survival[,2], nrow = 16, ncol = 1,  dimnames=list(c("(0,5]", "(5,10]", "(10,15]", "(15,20]", "(20,25]", "(25,30]", "(30,35]", "(35,40]", "(40,45]", "(45,50]", "(50,55]", "(55,60]", "(60,65]", "(65,70]", "(70,75]", "(75,80]"), c("Survived")))
round(prop.table(h_survivors) *100, 2)
```


c) Stellen Sie das Ergebnis aus b) als Balkendiagramm da -- für jede Altersgruppe einen Balken! Beschriften Sie alle Axen und geben dem Diagramm einen sinnvollen Titel!

```{r}
barplot(f_age_survival)
```


d) Welche zwei Altersgruppen hatten die größte Überlebenschance? Sind beide Altersgruppen statistisch gesehen gleich bedeutend?

